【裁判字號】    92,易,1006
【裁判日期】    920630
【裁判案由】    傷害
【裁判全文】
臺灣臺北地方法院刑事判決                       九十二年度易字第一○○六號
    公  訴  人  臺灣臺北地方法院檢察署檢察官
    被      告  丁○○
                丙○○
                甲○○
    選任辯護人  蕭明哲律師
右列被告等因傷害案件，經檢察官提起公訴（九十一年度偵字第六七○七號），本院
判決如左：
    主      文
羅茍源、甲○○共同傷害人之身體，各處有期徒刑肆月，如易科罰金，均以佰元折
算壹日。
丙○○共同傷害人之身體，累犯，處有期徒刑伍月，如易科罰金，以佰元折算壹日
。
    事      實
一、丙○○（原名蔡鴻文）前於民國八十五年間，因違反麻醉藥品管理條例案件，經
    臺灣板橋地方法院判處有期徒刑三月確定，於八十六年四月八日易科罰金執行完
    畢；又於八十九年間，因竊盜案件，經臺灣高等法院判處有期徒刑三月確定，甫
    於九十年四月二十四日易科罰金執行完畢。詎猶不知悔改，為促使乙○○出面處
    理與甲○○間產權糾紛事宜，於九十年十二月七日下午四時許，偕同姓名、年籍
    不詳，綽號「小林」之成年女子，至臺北市○○區○○街三十四號乙○○居住之
    金山角大廈一樓，等候許女出現。嗣於同日下午五時四十分許，丙○○見許女至
    一樓大廳取信，即與「小林」上前質問，並電召甲○○前來現場，甲○○遂邀約
    羅茍源一同前往，於同晚六時許到達現場後，因要求乙○○至派出所說明，為其
    所拒，遂發生拉扯，致乙○○跌倒在地，甲○○等四人竟基於傷害人身體之犯意
    聯絡，輪流出手毆打乙○○，期間羅茍源並搶下乙○○所持之鐵條（按無不法所
    有意圖），用以毆打許女，丙○○、羅茍源則以言語及包圍之形勢阻止大樓管理
    員張水和與住戶張麗盆等人勸阻，而共同傷害乙○○，迄圓山派出所員警梁義生
    據報於下午六時二十分許到達現場時始罷手，乙○○因而受有頭部、臉部及身體
    多處挫傷、瘀血，右手掌、手臂紅腫、瘀血等傷害。
二、案經被害人乙○○訴由臺北市政府警察局中山分局移送臺灣臺北地方法院檢察署
    檢察官偵查起訴。
    理      由
一、訊據被告甲○○固坦承有於右揭時、地與告訴人乙○○拉扯，在拉扯中毆打告訴
    人之事實，被告羅茍源、丙○○固坦承有在案發現場，惟均矢口否認有何傷害犯
    行，被告甲○○辯稱：係告訴人拿鐵棍欲打伊，伊係出於自衛始反擊云云；被告
    羅茍源辯以：伊僅在旁勸架，並把告訴人所持鐵條撥開，但未打告訴人云云；被
    告丙○○則以：伊是路過剛好在現場，並未動手云云置辯。經查：右開犯罪事實
    迭經告訴人於警詢、檢察官訊問及本院審理中指證綦詳，核與現場目擊證人即金
    三角大廈管理員張水和於警詢中證稱：「我看到乙○○已經倒在地上，臉上已經
    有傷，拼命喊救命，對方共四人二男二女，把乙○○圍住，一下子是男的打乙○○，一下子是女的打乙○○，他們四人輪流打她」等語（詳臺灣臺北地方法院檢
    察署九十一年度偵字第六七○七號卷第四頁反面），於檢察官偵查中亦結證稱：
    「（問：九十年十二月七日他們雙方吵架打架的過程你是否看到？）．．．大約
    下午四點多，大樓門口摩托車上坐了兩個人（按指丙○○與『小林』），約六點
    多乙○○下樓來開信箱．．．有個女的（按指『小林』）和她（按指乙○○）起
    爭執，．．．過一會而，就有三、四個人圍毆乙○○」、「在場的羅茍源和甲○○都有打」等語（詳前揭偵卷第一三八頁、第一三八頁反面），及現場目擊證人
    即該大樓住戶張麗盆於檢察官偵查中陳稱：「．．．電梯一打開就看到兩個男生
    站在大樓門口，兩個女生打我鄰居（按指告訴人，下同）」、「我看見王女（按
    指被告甲○○）與另一女的（按指『小林』）兩人把我鄰居彎下去打」（詳前揭
    偵卷第一四一頁反面、第一四四頁）等語相符，有各該筆錄在卷足憑；且告訴人
    確受有頭部、臉部及身體多處挫傷、瘀血，右手掌、手臂紅腫、瘀血等傷害，有
    其所提出之馬偕紀念醫院診斷證明書乙紙、相片二幀附卷可憑，核與其指訴及證
    人張水和、張麗盆證述被毆情節吻合，再參以證人即嗣到場處理本案之員警梁義
    生於檢察官訊問時證稱：「我到場時是沒有打，但四個人圍著一個女的（按即告
    訴人），甲○○與躺在地上的乙○○拉扯」等語，及被告甲○○坦承有與告訴人
    互毆，被告羅茍源於檢察官訊問時供稱：「我把它（按即告訴人所持鐵條）扭下
    來順手一揮」等情，堪信告訴人指訴非虛，被告丁○○與丙○○辯稱未動手毆打
    告訴人，僅在旁勸阻云云，顯係卸責之詞，要無可採。再告訴人始終否認動手毆
    打被告甲○○，證人張水和、張麗盆亦未見聞何人先動手，自無從證明告訴人先
    行侵害，與正當防衛係對於現在不法之侵害，防衛自己或他人之權利者有間，參
    諸最高法院十七年度上字第六八六號判例意旨，被告甲○○自不得主張正當防衛
    ，其上開所辯無非卸責之詞，不足採信。本件事證明確，被告三人犯行洵堪認定
    ，均應予依法論科。
二、核被告三人所為，均係犯刑法第二百七十七條第一項傷害罪。被告三人與「小林
    」間，有犯意聯絡及行為分擔，應論以共同正犯。被告丙○○前於八十五年間，
    因違反麻醉藥品管理條例案件，經臺灣板橋地方法院判處有期徒刑三月確定，於
    八十六年四月八日易科罰金執行完畢；又於八十九年間，因竊盜案件，經臺灣高
    等法院判處有期徒刑三月確定，甫於九十年四月二十四日易科罰金執行完畢，有
    臺灣高等法院被告全國前案紀錄表、臺灣臺北地方法院檢察署刑案資料查註紀錄
    表附卷可查，其於有期徒刑執行完畢後五年內，再犯有期徒刑以上之本罪，為累
    犯，應依刑法第四十七條規定，加重其刑。爰審酌被告三人不思循正當法律程序
    解決房地產權過戶糾紛，竟對告訴人暴力相向，且犯後猶飾詞文飾，顯無悔意，
    及其犯罪之目的、手段、被害人所受之危害等一切情狀，各量處如主文所示之刑
    ，並均諭知易科罰金之折算標準。
據上論斷，應依刑事訴訟法第二百九十九條第一項前段，刑法第二十八條、第二百七
十七條第一項、第四十七條、第四十一條第一項，罰金罰鍰提高標準條例第一條前段
、第二條，判決如主文。
本案經檢察官陳正芬到庭執行職務
中      華      民      國      九十二      年    六    月      三十    日
                                        臺灣臺北地方法院刑事第八庭
                                            法  官  宋  松  璟
右正本證明與原本無異。
如不服本判決，應於判決送達後十日內向本院提出上訴狀(應抄附繕本)。告訴人
或被害人如對於本判決不服者，應具備理由請求檢察官上訴，其上訴期間之計算
係以檢察官收受判決正本之日期為準。
                                            書記官  楊  文  祥
中      華      民      國      九十二      年    七    月        二    日
附錄法條
中華民國刑法第二百七十七條
（普通傷害罪）
傷害人之身體或健康者，處三年以下有期徒刑、拘役或一仟元以下罰金。
犯前項之罪因而致人於死者，處無期徒刑或七年以上有期徒刑；致重傷者，處三年以
上十年以下有期徒刑。


司法院資訊處製作；財團法人民間司法改革基金會備份。
